臺灣臺北地方法院刑事判決　　　九十二年度交易字第一六七號
　　公　訴　人　臺灣臺北地方法院檢察署檢察官
　　被　　　告　丁○○
　　選任辯護人　薛松雨律師
　　　　　　　　王玫珺律師
上列被告因業務過失傷害案件，經檢察官聲請簡易判決處刑（九
十一年度偵字第一六六九號），本院認不宜以簡易判決處刑，改
依通常程序審理，本院判決如下：
    主  文
丁○○無罪。
    理  由
一、公訴意旨略以：被告丁○○係計程車司機，為從事駕駛業務
    之人，於民國九十年九月八日四時十分許，駕駛車號二Ａ七
    七六號營業小客車，由西往東方向沿臺北市○○○路第二車
    道行駛，途經臺北市○○○路、建國北路口，本應注意遵守
    道路交通號誌之指示，且依當時狀況又無不能注意之情事，
    竟疏於注意，於民權東路東側之燈號仍為紅燈時，闖越紅燈
    ，致撞及沿建國北路由南往北方向行駛，由甲○○駕駛之Ｅ
    Ｄ七七八○號自用小客車，造成甲○○頭部外傷併臉部多處
    撕裂傷，因認被告涉犯刑法第二百八十四條第二項前段之業
    務過失傷害罪嫌。
二、按犯罪事實應依證據認定之，無證據不得推定其犯罪事實；
    不能證明被告犯罪者，應諭知無罪之判決，刑事訴訟法第一
    百五十四條第一項、第三百零一條第一項分別定有明文。又
    刑事訴訟法上所謂認定犯罪事實之證據，係指足以認定被告
    確有犯罪行為之積極證據而言，此所謂「積極證據足以為不
    利被告事實之認定」係指據為訴訟上證明之全盤證據資料，
    在客觀上以達於通常一般之人均不致於有所懷疑，而得確信
    被告確曾犯罪之程度，若未達到此一程度，而有合理懷疑之
    存在時，即無從為有罪之認定（最高法院七十六年台上字第
    四九八六號判例）。至於告訴人之告訴，係以使被告受刑事
    訴追為目的，其所陳被害情形及對被告之攻擊，須無瑕疵可
    指，且就其他方面調查又與事實相符者，始得資為判決之基
    礎（最高法院五十五年度台上字第一七號、七十九年度台上
    字第三九二三號、八十一年度台上字第三五三九號裁判意旨
    參照）。
三、本件公訴人認被告涉犯業務過失傷害罪嫌，無非係以告訴人
    甲○○之指訴、證人乙○○、丙○○之證詞，及道路交通事
    故調查報告表、診斷證明書、現場照片及車損照片等為其主
    要論據。訊據被告固不否認其係營業用小客車之駕駛，以駕
    車運送人員為業，於前揭時、地駕駛車號二Ａ七七六號營業
    小客車與告訴人所駕駛之前揭車輛發生車禍，致告訴人受有
    前揭之傷害，惟堅詞否認有何過失責任，辯稱伊沒有闖紅燈
    ，當時民權東路由西往東方向之東側剛轉為綠燈，伊剛駕車
    起步，即遭告訴人駕車撞上等語。
四、證人即告訴人甲○○雖指稱其沿臺北市○○○路，由南往北
    方向行駛，於綠燈通過民權東路口時，遭由民權東路西往東
    方向違規闖越紅燈之被告所駕車輛，自左側撞擊受傷云云。
    然查：
    (一)詰之證人即行經現場之路人乙○○證稱：「當時我在民權
      東路人行道上慢跑，人行道在翻修，我跑到建國北路口就
      聽到撞擊聲，計程車撞擊之後轉了一圈，另外一自小客車
      往我這個方向衝過來，我看情形不對，就往回跑，後來小
      客車就卡在人行道旁的圍籬上」、「當時我看到民權東路
      是綠燈」（以上見臺灣臺北地方法院檢察署九十一年偵字
      第一六九九號卷第八頁），「現場狀況是我聽到聲音後往
      左邊發聲地方看過去，我看到二個狀況，燈號是綠燈，另
      外一部黑色的車子往我跑步的方向衝過來車速很快，當時
      榮星花園人行道正在拓寬，我趕快跑步，那輛車就衝上人
      行道卡在人行道鐵皮圍籬上面。」、「... 我是聽到（碰
      撞）聲音才看過去，那時候已經撞到了，同時看到的情況
      一個是綠色燈號，一個是黑色的車子往我跑步的地方衝過
      來。我聽到聲音時已經發生撞擊了。（問：聽到聲音距撞
      擊，中間時間多久？）不會超過二秒。頂多一秒以內。」
      （見本院卷第六十五頁、第六十九頁）等語綦詳。是以證
      人乙○○所述聽聞碰撞聲後，隨即看見民權東路方向為綠
      燈，並見二車分別呈現之原地打轉及衝向人行道等情況觀
      之，足認其查看燈號時間與二車碰撞時間確屬密接，否則
      應無見到二車甫行碰撞後，尚未靜止前之狀態，並進而決
      定往回奔跑，以閃避告訴人車輛之餘裕。
    (二)本件碰撞地點之臺北市○○○○路、建國北路口」於九十
      年九月間之交通號誌時制，為南往北遲閉三時相運作，第
      一時相為建國北路南北向人、車通行（含黃燈四秒、全紅
      三秒），第二時相為建國北路南向北車輛直行及左右轉（
      含黃燈四秒、全紅三秒），建國北路此往南行車號誌為紅
      燈，第三時相為民權東路東西向人、車通行（含黃燈四秒
      、全紅四秒），有臺北市交通管制工程處九十三年四月二
      十二日函一件附卷可憑（見本院卷第一百四十五至一百四
      十七頁）。易言之，車輛於沿建國南路由南往北方向行駛
      時，縱於通過停車線時即由綠燈轉為黃燈，亦有黃燈四秒
      、全紅三秒之時間可供通過路口，待七秒後，民權東路之
      東西向號誌方可能呈現綠燈狀態。是若依告訴人所述，其
      於綠燈狀態下，由南往北通過建國北路停車線，見燈號由
      綠轉黃，而加速以時速約七十公里之速度欲穿越民權東路
      口，隨即在尚未越過路口中心線時遭被告撞擊云云。則以
      二車碰撞位置及告訴人之車速推算，可知自告訴人通過路
      口停車線至發生本件碰撞之時間非常短暫，否則依其所述
      之行駛狀態，顯可於短時間內駛越民權東路中心線，而無
      在民權東路西向東方向路口與被告發生碰撞之可能。換言
      之，證人乙○○既於二車碰撞後一、二秒間，確認民權東
      路之東西向號誌為綠燈狀態，則告訴人通過路口時，除依
      其所述之超速行駛外，建國北路南北方向亦必呈紅燈狀態
      ，而有闖越紅燈之違規情事；蓋民權東路東西向綠燈前，
      除有黃燈四秒外，尚有三秒之全部紅燈狀態。臺北市車輛
      行車事故鑑定委員會鑑定覆議之結果亦同此認定，有該委
      員會之鑑定覆議意見書一件在卷可考（見本院卷第二百四
      十六、第二百四十七頁）。足證告訴人指稱其依號誌行駛
      ，被告闖越紅燈等語，顯與前開事證有違，不足採信。
    (三)另證人即告訴人之友人丙○○雖證指其當日搭乘告訴人所
      駕車輛，親見告訴人以時速約七、八十公里之速度，沿建
      國北路由南向北穿越民權東路口，當時建國北路方向之燈
      號為持續的綠燈云云（見本院卷第二百九十九頁）。然除
      前開涉及告訴人駕駛行為之證詞與告訴人指訴相符外，其
      餘所指：告訴人車輛停放於距離渠等前往玩樂之PUB步行
      約三至五分鐘，當晚離開PUB後，彼等共同步行前往告訴
      人停車位置之路旁停車格，並在附近聊天近一小時，嗣由
      告訴人駕駛車輛而發生本件事故，事後並由事故現場全程
      陪同告訴人就醫，直至告訴人母親到達醫院後方行離開云
      云（見本院卷第三百零一、第三百零二頁）；均與告訴人
      證述：當日停車地點距離PUB很近，出店門過馬路即可到
      達，且該處並未劃設停車格，彼等離開PUB後直接去開車
      ，途中未做停留，事發後係由張瑀芮陪同就醫，被告丙○○則在現場看車，其後始與另名男性友人前往醫院探視等
      情迥異（見本院卷第三百零三、第三百零四頁）。且告訴
      人當天所駕駛之車輛為喜美之三門式跑車，其車身較低，
      此據告訴人自承在卷，並有車損照片在卷可憑，是以證人
      丙○○位於後座之情形，實難想像其在乘車聊天之情形下
      ，如何在車輛持續行駛之過程中，自後座確定路口燈號情
      形。遑論證人丙○○所指路口燈號為「持續的綠燈」（見
      本院卷第二百九十九頁背面）與告訴人所述「通過停止線
      後轉為黃燈」之燈號情形亦有未合。因認證人丙○○所為
      關於告訴人遵循燈號行駛之證詞，顯有偏頗告訴人之虞，
      不足採信。
五、至於道路交通事故調查報告表、診斷證明書、現場及車損照
    片等，僅能證明本件車輛碰撞與告訴人受傷之事實，不足為
    被告過失之認定。此外，復查無其他積極證據足資認定被告
    確有公訴人所指之業務過失傷害犯行，即不能證明被告犯罪
    ，揆諸前揭說明，本院自應為無罪之諭知。
據上論斷，應依刑事訴訟法第四百五十二條、第三百零一條第一
項，判決如主文。
本案經檢察官詹喬偉到庭執行職務。
中　　華　　民　　國　九十四　年　　八　　月　　九　　日
            　　　刑事第十一庭審判長法  官　劉方慈
　　　　　　　　　　　　　　　　　　法  官  林恆吉
　　　　　　　　　　　　　　　　　　法  官  陳正昇
以上正本證明與原本無異。
如不服本判決，應於判決送達後十日內向本院提出上訴狀（應抄
附繕本）。告訴人或被害人如對於本判決不服者，應具備理由請
求檢察官上訴，其上訴期間之計算係以檢察官收受判決正本之日
期為準。
                                    書記官  陳豪達
中　　華　　民　　國　九十四　年　　八　　月　　九　　日
